臺灣高等法院刑事判決
110年度上訴字第809號
上  訴  人  臺灣桃園地方檢察署檢察官李信龍
上  訴  人  
即  被  告  HOANG NGOC LAM（中文名：黃玉林）  




選任辯護人  陳彥潔律師(法律扶助律師)
上  訴  人  
即  被  告  VU DUC CHIEN（中文名：武德戰）




選任辯護人  李建暲律師(法律扶助律師)
被      告  NGUYEN NGOC ANH（中文名：阮玉映）




指定辯護人  康雲龍律師
被      告  MAI VAN DUNG（中文名：梅文勇）




參與沒收程
序之第三人  阮氏金芝  



            VU THI NGOC（中文名：武氏玉）




上列上訴人等因被告等違反組織犯罪防制條例等案件，不服臺灣
桃園地方法院109年度訴字第997號，中華民國110年1月18日第一
審判決（起訴案號：臺灣桃園地方檢察署109年度偵字第15543號
），提起上訴，本院判決如下：
    主  文
原判決關於被告HOANG NGOC LAM（黃玉林）、NGUYEN NGOC ANH 
（阮玉映）、MAI VAN DUNG（梅文勇）、VU DUC CHIEN（武德戰
）違反森林法部分撤銷。
HOANG NGOC LAM（黃玉林）共同犯修正前森林法第五十二條第一
項第四款、第六款、第三項之竊取森林主產物貴重木罪，處有期
徒刑貳年陸月，併科罰金新臺幣貳佰參拾壹萬玖佰壹拾貳元，罰
金如易服勞役，以罰金總額與壹年之日數比例折算。於刑之執行
完畢或赦免後，驅逐出境。扣案如附表一編號9所示之物沒收。
VU DUC CHIEN（武德戰）共同犯修正前森林法第五十二條第一項
第四款、第六款、第三項之竊取森林主產物貴重木罪，處有期徒
刑壹年陸月，併科罰金新臺幣壹佰玖拾貳萬伍仟柒佰陸拾元，罰
金如易服勞役，以罰金總額與壹年之日數比例折算。於刑之執行
完畢或赦免後，驅逐出境。扣案如附表二編號14所示之物沒收。
NGUYEN NGOC ANH（阮玉映）共同犯修正前森林法第五十二條第
一項第四款、第六款、第三項之竊取森林主產物貴重木罪，處有
期徒刑貳年，併科罰金新臺幣貳佰參拾壹萬玖佰壹拾貳元，罰金
如易服勞役，以罰金總額與壹年之日數比例折算。於刑之執行完
畢或赦免後，驅逐出境。扣案如附表二編號1至3、附表三所示之
物均沒收。
MAI VAN DUNG（梅文勇）共同犯修正前森林法第五十二條第一項
第四款、第六款、第三項之竊取森林主產物貴重木罪，處有期徒
刑壹年捌月，併科罰金新臺幣貳佰壹拾壹萬捌仟參佰參拾陸元，
罰金如易服勞役，以罰金總額與壹年之日數比例折算。於刑之執
行完畢或赦免後，驅逐出境。扣案如附表四所示之物沒收。
    犯罪事實
一、HOANG NGOC LAM（黃玉林）、NGUYEN NGOC ANH（阮玉映）
    、MAI VAN DUNG（梅文勇）、VU DUC CHIEN（武德戰）【以
    下就被告等之姓名均以「中文名」稱之】等人均屬至我國工
    作之越南國籍移工，與綽號「阿鐵」之越南籍不詳身分成年
    男子，均知悉未經我國主管機關許可，不得任意採集我國國
    有林之森林主產物貴重木；然其等卻共同基於意圖為自己不
    法之所有，結夥二人以上、為搬運贓物而使用車輛竊取森林
    主產物，且竊取、搬運者為貴重木亦不違背其等本意之犯意
    聯絡，謀議既定，黃玉林即於民國109年5月7日下午【起訴
    書記載為「109年5月11日」，與客觀卷證不符，但因屬同一
    事實，本院乃依卷證資料為認定】，自雲林縣駕駛車號000-
    0000號小客車（為不知情之第三人阮氏金芝所有，下稱AQN-
    9051號車），至彰化縣搭載「阿鐵」、阮玉映、梅文勇及食
    物、背架等物，前往桃園市復興區達觀山（原名拉拉山）之
    上巴陵福森山莊附近如附件（同起訴書附件）所示之車輛接
    運贓木地點（下稱「接運贓木地點」），由阮玉映、「阿鐵
    」及梅文勇等人下車，先進入我國所有由行政院農業委員會
    林務局新竹林區管理處（下稱新竹林管處）管理之大溪事業
    區第32林班地，以鏈鋸切削屬政府公告之貴重木之臺灣扁柏
    ，於收集足量後，再由阮玉映於109年5月18日晚上通知黃玉
    林於深夜前來載運，黃玉林乃經由阮文南之輾轉邀約武德戰
    駕車同往載運。黃玉林、武德戰隨即於109年5月18日晚上各
    自駕駛AQN-9051號車及BES-8386號小客車（名義人為武氏玉
    ，實際上為武德戰所有，下稱BES-8386號車），分別從雲林
    縣及彰化縣出發北上前往，於深夜抵達上開接運贓木地點，
    武德戰即基於與黃玉林、阮玉映、梅文勇及「阿鐵」等人之
    上開犯意聯絡，將阮玉映、梅文勇及「阿鐵」背運移置該處
    如附表一編號1至8所示之木頭，置入黃玉林駕駛之AQN-9051
    號車內，繼而將如附表二編號7至12 所示之其餘臺灣扁柏，
    置入武德戰駕駛之BES-8386號車內，而竊取上開臺灣扁柏得
    手，並由武德戰搭載阮玉映、梅文勇、「阿鐵」等人，及如
    附表二編號1至3所示之切削、背運等工具，而相繼於109年5
    月19日凌晨駕車離去。嗣於19日凌晨4時40分許，黃玉林駕
    車行至臺七線26公里處為警方查獲；武德戰則於同日凌晨4 
    時50分許，駕車行至臺七線26.2公里處，遇警方攔查時，竟
    不予停車，仍駕車衝撞布崗攔檢之警用巡邏車（編號624）
    ，致該巡邏車受損【武德戰所犯損壞公務員職務上掌管之物
    品罪部分，經原審判處罪刑，未據檢察官上訴，而其於上訴
    本院後，因撤回上訴而告確定】，隨後於行駛至25.6公里處
    時因爆胎拋錨，其與阮玉映、梅文勇、「阿鐵」乃棄車逃逸
    ，其後武德戰因逃逸時不慎腿部受傷而自行折返，阮玉映、
    梅文勇則相繼為警方逮獲，「阿鐵」則逃逸無蹤，警方並扣
    得AQN-9051號車及其內之臺灣扁柏8 塊，扣得BES-8386號車
    及其內之臺灣扁柏6塊（木頭共計14塊，總重442.5公斤，材
    積0.536立方公尺，山價合計為新台幣（下同）192,576元《
    即贓額》），並扣得供犯罪使用之如附表二編號1至3所示背
    架2個、刀個板1 個、鏈鋸1台、如附表一編號9、附表三、
    四所示之手機各1 支等物而查獲。
二、案經內政部警政署保安警察第七總隊第五大隊移送暨新竹林
    管處訴由臺灣桃園地方檢察署檢察官偵查後起訴。
    理  由
壹、有罪部分
一、關於證據能力：
  ㈠上訴人即被告黃玉林及其辯護人雖爭執共同被告阮玉映於警
    詢及證人黃文韡於檢察事務官訊問時等陳述之證據能力（見
    本院卷第226、227頁）。惟按，刑事訴訟法第159條之5規定
    之傳聞例外，乃基於當事人進行主義中之處分主義，藉由當
    事人「同意」之此一處分訴訟行為，與法院之介入審查其適
    當性要件，將原不得為證據之傳聞證據，賦予其證據能力。
    本乎程序之明確性，其第1項「經當事人於審判程序同意作
    為證據」者，係指當事人「明示」同意而言，以別於第2 項
    之當事人等「知而不為異議」之「默示」擬制同意。當事人
    已明示同意作為證據之傳聞證據，並經法院審查其具備適當
    性之要件者，若已就該證據實施調查程序，即無許當事人再
    行撤回同意之理，以維訴訟程序安定性、確實性之要求。又
    此一同意之效力，既因當事人之積極行使處分權，並經法院
    認為適當，自無許其撤回，即告確定，其於再開辯論固不論
    矣，即令上訴至第二審或判決經上級審法院撤銷發回更審，
    仍不失其效力（最高法院106年度台上字第1730號刑事裁判
    要旨參照）。查，被告黃玉林及其辯護人於原審已明示同意
    證人阮玉映、黃文韡之審判外陳述有證據能力（見原審卷一
    第286頁、卷二第309頁），且證人阮玉映之警詢陳述及黃文
    韡於檢察事務官訊問時之陳述，復經原審於審理時踐行調查
    程序（原審卷三第34、93頁），而審酌證人阮玉映於警詢及
    黃文韡於檢察事務官訊問時等陳述作成時之情況，亦均屬適
    當，依法皆得作為證據，原審忽視被告黃玉林上開明示同意
    作為證據之處分效力，逕認證人阮玉映之警詢陳述及黃文韡
    於檢察事務官訊問時之陳述，對被告黃玉林無證據能力乙節
    （見原判決第5、6頁），即有不當。準此，被告黃玉林於上
    訴本院後，爭執證人阮玉映及黃文韡等之上開審判外陳述無
    證據能力云云，自無可採。
  ㈡本判決所引用之證據資料，無論供述證據或非供述證據，檢
    察官、上訴人即被告武德戰、被告阮玉映暨其等辯護人、被
    告梅文勇，以及被告黃玉林暨其辯護人除前述證據外之其他
    證據資料，均同意有證據能力（見本院卷第226至231頁）；
    且本院審酌該等供述證據作成時之情況，認為適當；非供述
    證據，亦查無非法取得而應予排除之情形，自均得作為證據
    。
二、認定犯罪事實所憑之證據及理由：　　
  ㈠被告等人之辯解部分：
  ⒈被告黃玉林承認有如上開犯罪事實欄所載之載運人員上山及
    物品下山等事實，惟否認犯罪，辯稱：其不知乘客是要上山
    盜採樹木，且其後至桃園山區所載物品，係以黑色塑膠袋包
    裝，其不知內裝何物，難以確定其內為盜伐的樹木，其與同
    案被告阮玉映的聯繫叫車訊息，僅敘及要注意打獵的，無從
    認定其知悉阮玉映等人上山係做違法行為，而與阮玉映等人
    間有犯意聯絡；至於證人江建德證稱查獲當時，其非常緊張
    、一直發抖等情，然其彼時被警方壓制在地，任何人於當下
    ，本即會相當緊張；本案僅有共同被告阮玉映之指證，自不
    得認定其成立犯罪，縱使成立犯罪，原審量處有期徒刑2年6
    月，亦屬過重云云。
　⒉被告武德戰承認有如上開犯罪事實欄所載之載運人員、物品
    下山之事實，惟否認犯罪，辯稱：其係黃玉林透過「阿南」
    之邀約，為賺取6千元的車資，才從彰化駕車至桃園載客，
　　其對於同案被告等人所為犯行，並不知情，且證人阮玉映證
    稱其駕車至現場後，係由阮玉映等人將東西放進車內，其係
    在車外2、3公尺處抽菸乙情，又證人黃文韡雖證稱將台灣扁
    柏放在後車廂還是有可能聞到味道等語，亦即也有可能聞不
    到，因此其當然不可能知道共同被告等人是去竊取扁柏；另
    外，其係因警車突然出現，剎車不及才擦撞，而彼時車內乘
    客又屬違法移工，其身為司機遇見警察會害怕逃跑，乃人之
    常情。依現有證據，仍不足以認定其成罪云云。
  ⒊被告阮玉映、梅文勇均自白犯罪。
  ㈡經查：
  ⒈關於本案被告黃玉林係於109年5月7日下午自雲林縣駕駛車號
    000-0000號車出發，前往彰化縣搭載共同被告阮玉映、梅文
    勇及「阿鐵」至桃園市復興區達觀山（即拉拉山）之上巴陵
    福森山莊附近如附件所示之車輛接運贓木地點乙情，已據被
    告黃玉林於偵查中供稱：我是於本案警察查獲（109年5月19
    日）前差不多10天左右，下午3、4點從虎尾出發，在彰化縣
    載阮玉映、梅文勇及「阿鐵」上拉拉山，大約當晚9、10點
    到，把他們放在一條小路上，（109年）5月7日阮玉映有叫
    我載人上山等語（見109偵15543號卷《下稱偵卷》二第293至2
    99頁、卷三第68至73頁）；及被告阮玉映於警詢時供稱：（
    問：請詳述5月7日至5月19日你去盜伐的經過）這次是我跟
    阿鐵說要去的，我跟阿鐵還有梅文勇3人，由黃玉林
　　載我們上山等語（見偵卷三第9頁），互核相符。並有卷附
    被告所駕駛AQN-9051號車之高速公路車輛通行明細，記錄該
    車於109年5月7日16：00：51行經國道一號北上239.40斗南-
    虎尾路段，至同日18：13：34行經國道三號北上64.80龍潭-
    大溪〈連接台66〉路段，又於同日21：55：37行經國道三號南
    下64.80路段，其後直至同年5月18日始有再北上行經國道三
    號龍潭-大溪路段等情形可稽（見偵卷二第276至279頁）；
    以及設於上巴陵部落派出所前之路口監視器，拍攝到AQN-90
    51號車於109年5月7日19時49分去程行經該處，回程於同日2
    0時25分行經同一地點，其後至109年5月18日23時59分、同
    年5月19日凌晨3時51分，始又來回行經該處，有該等監視器
    畫面照片在卷可佐（見偵卷三第28頁）；復有被告黃玉林遭
    查獲後，帶同警方至載運地點指認之會勘紀錄、現場照片暨
    指認位置圖等附卷可參（見偵卷一第159、161頁、卷三第19
    1至213頁）。勾稽比對上開證據，足見被告黃玉林應係於10
    9年5月7日搭載共同被告阮玉映、梅文勇及阿鐵等人，前往
    拉拉山盜採林木，而非於109年5月11日甚明。檢察官於起訴
    事實指稱被告黃玉林係於109年5月11日搭載阮玉映、梅文勇
    及阿鐵等人至拉拉山云云乙節（見起訴書第3頁），顯與上
    開事證不符，然因係同一事實，本院自得依調查證據之結果
    為認定。原審未詳予勾稽證據，致此部分事實之認定有誤，
    自有未洽。
　⒉上開犯罪事實，業據被告阮玉映、梅文勇供證明確（見偵卷
    一第249頁、卷二第364至372頁、卷三第86、242至245頁、
    原審卷一第43、46、47、147、148、150至152、281、282頁
    、卷二第27、28頁、卷三第32、98頁）；且被告黃玉林、武
    德戰亦均承認警方於109年5月19日凌晨在其等駕駛之車輛上
    查獲扣案之台灣扁柏或工具等情（見偵卷一第15、46頁）；
    並有證人即新竹林管處大溪工作站人員呂志雄、黃文韡、證
    人即查獲本案之警員江承憲、江建德等之證述可佐（見偵卷
    一第155、156頁、卷二第189至191頁、原審卷二第279至291
    、293至304頁、卷三第13至30頁），及卷附員警職務報告暨
    工作紀錄簿（偵卷一第329至341頁、卷三第217、218頁）、
    路口監視器畫面照片（偵卷三第28至31頁）、高速公路車輛
    通行明細（偵卷二第241、242、277至279頁）、上網基地台
    位置分析資料（偵卷二第103、106頁）、會勘紀錄暨指認現
    場照片（偵卷一第159、161頁）、手機通訊軟體（MESSENGE
    R）對話紀錄翻拍照片（偵卷二第382至399頁、卷三第113至
    115、117、118、134至139、147至152頁）、（搜索）扣押
    筆錄、扣押物品目錄表（偵卷一第27至31、49至55、135至1
    39、199至203頁）、贓物認領保管單（偵卷一第157頁）、
    查獲現場及扣押物照片（偵卷一第67至81、117至129頁）、
    森林被害告訴書（含扣案木照片及秤重資料）、查獲及指認
    位置地圖、土地建物查詢資料、國有林林產物價金查定書、
    林產物價金查定表、檢尺明細表、林產處分生產費用查定明
    細表（以上見109他4614號卷《下稱他卷》第5至29頁）、行政
    院農業委員會主管法規共用系統查詢資料（公告臺灣扁柏屬
    森林法第52條第4項所定之貴重木）（原審卷二第189、191
    頁）等可憑，以及如附表一至四所示之物扣案可證；且有被
    告黃玉林於原審之一度認罪（原審卷一第157頁），暨其於
    書面陳述內供承：5月19日那天我有開車上拉拉山，幫阮玉
    映載東西，他有告訴我是載一些木頭，我在越南的經濟真的
    很困難，為了可以來台灣工作我賭了一切，所以我很害怕，
    如果我承認了，我會一無所有，也會被遣返回越南等情可稽
    （原審卷一第211至216頁，中文翻譯見同卷第291至293頁）
    。又被告等人係自新竹林管處大溪事業區第32林班地竊取本
    案臺灣扁柏，再搬至第33林班地之贓木接運地點運載等情，
    亦據證人黃文韡於原審證述明確（原審卷三第16、17頁）。
    據上，可認被告黃玉林、武德戰、阮玉映、梅文勇及阿鐵等
    人有為上開犯罪事實之行為無疑。
  ⒊被告黃玉林、武德戰雖以上開情詞置辯。惟查：
  ⑴證人即共犯阮玉映於偵查中供證稱：我與黃玉林、梅文勇還
    有跑掉的那一位（阿鐵），有討論好要上山砍木頭、搬木頭
    下來賣，由我跟梅文勇、阿鐵把木頭從上山搬下來，由黃玉
    林來載回彰化，武德戰此次來載我們下山，是第一次碰到，
    我們搬木頭進他的車子時，我們有戴頭燈，他在車外2、3公
    尺抽菸（偵卷一第248、249頁、卷二第368至372頁）；於原
    審審理時證稱：我之前其他次偷木頭時就認識黃玉林，我負
    責揹木頭、黃玉林專門開車載木頭，之前每一次黃玉林載木
    頭下山都會分他5 萬元，他載上山車資另外算，本案是我聯
    絡黃玉林載上山，從以前到現在我去做木頭（即偷木頭）好
    幾次，每一次都有2台車上來，也是1台車載人、1台車載木
    頭，就是照那個方式進行，本次原本第2台車上來就是在我
    們討論時就已經有了，第2台車（武德戰）是由黃玉林處理
    的，他自己叫車的，錢也包含在5萬元以內，但因這次多了1
    塊木頭，第1台車沒辦法載，所以才載到第2台車，因為原本
    第2台車是用來載人，現在多了1塊木頭，所以阿鐵跟我說與
    黃玉林商量多給他6千元，本案木頭由我、阿鐵與梅文勇一
    起搬上黃玉林的車，黃玉林有下車，指揮我們如何放上去，
    後車廂內藍色墊子是為了要避免傷到車子，搬運木頭中有很
    香的味道，查獲的扁柏我們有用黑色垃圾袋包起來，因為之
    前阿立就叫我們這樣做，我就照這樣子做，這樣子運輸的過
    程別人不會看到，開車的人根本很清楚載的是木頭，這一次
    我與黃玉林在偵卷三第113頁上方通訊軟體對話照片中提到
    「你們確認好哪一天上去」，就是代表黃玉林知道我們要上
    去做木頭，在偵卷三第114頁對話照片中那句「哥哥，差不
    多早上4 點出貨」，就是要他來載木頭了，偵卷第118頁上
    方對話照片第1、2句，是黃玉林說叫我們盡量做、他會跟我
    們同一夥，意思就是叫我們可以上去拉拉山做，都可以看出
    黃玉林知道我們要去砍樹去賣；當天武德戰開車遇到警察時
    大家會跑，是因為我們都是逃逸勞工，而且我們也剛去做木
    頭下來等語（原審卷二第66至88頁）。並有阮玉映與黃玉林
    間於109年5月1日、2日、6日、7日及同月18日（晚上8時57
    分、10時11分）有關聯繫搭載上山、接運下山、黃玉林強調
    與大家在一起等之通訊軟體對話可參（偵卷三第113、114、
    118頁）；且從被告阮玉映於109年5月18日晚上8點57分，傳
    送訊息「哥哥，大概凌晨4點走」給被告黃玉林，被告黃玉
    林則回覆「早一點喔」，其等二人均無敘及是否要多一部車
    ，有其等之通訊軟體對話紀錄可佐（偵卷三第114頁下方照
    片），而被告黃玉林卻能找來被告武德戰另外駕駛一部車同
    往載運；再觀之警方查獲被告黃玉林時，其所駕駛AQN-9051
    號車之後座椅座上即木頭下方墊有藍色軟墊、後車廂木頭上
    方置有藍色軟墊等情，有該等查獲照片可稽（偵卷一第69頁
    ），用意乃在於保護椅座及車體，可見被告黃玉林顯係有備
    而來。又被告黃玉林於偵查中亦供承：在碰到阮玉映至他們
    上完東西這段期間，我有聞到一股有些嗆的味道等語（偵卷
    一第231頁），核與證人黃文韡證稱：扁柏的木頭香氣是比
    較嗆鼻的檸檬香味乙情（偵卷二第190頁）相符。凡此各節
    ，均足以補強佐證證人阮玉映上開供證黃玉林事前已有參與
    討論本案犯行之可信性。
　⑵證人即共犯梅文勇於偵查中供證稱：我有跟阮玉映一起上山
    背木頭，背木頭下山後，就把木頭裝上車，我們把木頭搬上
    第1台車時，司機（黃玉林）幫我們開車門，司機在我們把
    木頭上完後，他才上車，我們把木頭上第2台車時，該司機
    （武德戰）是開了後車廂後站在旁邊（偵卷三第86、87、28
    4、285頁）；於原審審理時證稱：本案是我與阮玉映還有阿
    鐵上山做木頭，我們坐黃玉林的車上山時，有帶食物（魚、
    肉、米、餅乾），炊具、廚具已經在山上，下山時第1台車
    先上來，我們把木頭放車上滿了，他就先離開了，之後第2
    台車原本只載人，但是第1台車載不完那些木頭有剩下一些
    ，所以包括一個大塊木頭跟其他小塊木頭，以及背架2 個、
    鏈鋸主機、刀板、鏈條2條（物品同偵卷一第119、121頁照
    片），就放在第2台車等語（原審卷二第30、56至63頁）。
    其所證述情節，與警方查獲被告黃玉林、武德戰所駕駛之AQ
    N-9051號車及BES-8386號車裝載之物品情形相符，有查獲之
    現場照片可參（偵卷一第67、69、117、119頁）；且從其所
    證其等攜帶食物上山乙節觀之，顯係準備在山上停留多日，
    以遂盜採林木，足以印證阮玉映前揭供證所述其等事前有討
    論好上山砍木頭、搬木頭下來賣為真實，對照被告黃玉林事
    先在車內備妥軟墊使用乙節，益徵被告黃玉林確與阮玉映、
    梅文勇及阿鐵等人，對於本案有犯意之聯絡，並分擔駕駛車
    輛搬運本案贓木之行為甚明。
　⑶再者，證人即警員江承憲證稱：林管處先前即有通知本案2台
    車是在盜伐林木、並給車牌及相關資訊以鎖定，因此當天本
    來就是要針對這2台車攔查；攔截黃玉林的偵防車跟一般小
    客車是一樣的、不是一般警方的黑白車，是我們警方跟車約
    5 分鐘（黃玉林自己停車），偵查人員下車，黃玉林才知道
    我們是警察，並沒有逃跑或衝撞，黃玉林車上後座放滿木頭
    ，與之前查緝的山老鼠集團狀況一樣，因為他們會想要一車
    能塞越多就越多；本案事後有檢視員警密錄器、根據其他員
    警陳述而寫職務報告；我親自查獲武德戰，大溪分局的警車
    被武德戰衝撞，之後武德戰的車又去撞到護欄才停下來，然
    後車上的門就馬上打開，全部的移工都往邊坡跳下去，警方
    就大喊要人出來，看有沒有回應，約5 分鐘後武德戰從樹林
    裡面有點一跛一跛走出來說他是車主；黃玉林、武德戰車行
    是同一條路線；一般的案子木頭雖然套上黑色塑膠袋，其實
    那個味道跟形狀一看也可以研判出那個重量、質量，就是一
    看就研判那個是木頭等語（原審卷二第279至291頁）。又證
    人即警員江建德證稱：包抄、攔查後看到黃玉林在車上，從
    駕駛座車窗外面向內看，就看的到很明顯的八角形的那種木
    頭，本案我是前一天晚上就出發到當地，大概半夜12點開始
    等待，由林務局即時監控，下了指示給警方指揮官，再做攔
    查，當時跟黃玉林的車大概5-10分鐘，攔查後黃玉林非常的
    緊張，一直在發抖，很緊張，從外面車窗一看，就看到八角
    形的那種塑膠袋包起來的木頭，全部都堆在後座，非常明顯
    ，後車廂也有木頭，車門打開後木頭香味很濃等語（原審卷
    二第293至299頁）。另證人黃文韡證稱：我於大溪工作站擔
    任技士的經驗中，加起來承辦盜伐林木之案件差不多將近60
    件，過去案件載運木頭者亦有計程車與背運者有相互配合，
    否則一般人不會深夜往深山去，且盜伐集團也會有把木頭與
    人分兩車的情況，本案載運地點一般晚上都沒有人出現在那
    邊，扁柏若放在汽車中，整車都會瀰漫著扁柏的氣味，以塑
    膠袋包裝亦無法完全密封，放在汽車後車廂還是有可能聞到
    ，本案扣案是生立木鋸切下來，氣味都相當的濃郁，且查獲
    的木頭相當的大塊、有稜有角，約7、80公斤，搬運過程中
    不可能一個人抱著舉起來橫移，又不讓袋子破掉或氣味沾附
    在衣服上，而且味道會停留很久，本案事前有掌握相關資訊
    ，監看監視器，我有親自看過扣案的臺灣扁柏，可由其外觀
    研判帶有極新鏈鋸切痕，且木材極為濕潤，切面都很新，揹
    架用來背木頭，鏈鋸就是他們用來切木頭的工具，刀板就裝
    在鏈鋸上面、是一組的等語（原審卷三第13至30 頁），上
    開各證人所證情節，均屬其等親身經歷見聞之事，復有前揭
    相關查獲現場及扣案物照片可供勾稽，其等證言均可採信。
    且警方在被告黃玉林駕駛之AQN-9051號車上，查獲臺灣扁柏
    8塊（4塊大塊、4塊小塊），其中有4塊大塊之木頭，重量各
    為83公斤、84公斤（2塊）、89公斤，有卷附扣押目錄表（
    偵卷一53頁、木頭編號1至4為大塊、編號6至9為小塊），及
    扣案木秤重照片可參（他卷第7至9頁）；另於被告武德戰駕
    駛之BES-8386號車上，則扣得臺灣扁柏6塊（1塊大塊、5塊
    小塊），及背架2個、刀個板1個、鏈鋸1台等物，其中大塊
    之木塊重量為75公斤等情，亦有卷附扣押目錄表（偵卷一第
    29、31頁、木頭編號5為大塊、編號10至14為小塊），及扣
    案木秤重照片可參（他卷第8至10頁）。則勾稽上開證人江
    承憲、江建德、黃文韡所證內容，及警方扣得該等大塊木頭
    之重量、體積及犯案工具等情，於裝載上車時，被告黃玉林
    、武德戰身為司機實不可能無視其情狀。本案從共犯阮玉映
    、梅文勇上開所證其等於裝載物品上車時，被告黃玉林、武
    德戰有下車，而均未述及黃玉林、武德戰聞問裝載何物等情
    ，可見被告黃玉林、武德戰顯然知悉所裝載者為木頭等物無
    疑，否則以其等為司機，於深夜在深山載運物品，為免涉犯
    不法，衡情實無連稍加聞問之情均無之理。被告黃玉林雖於
    偵查及原審審判中陳稱：當時有問阮玉映東西有沒有問題，
    他說沒問題云云（偵卷二第296頁、原審卷一第42頁），然
    參照上述被告黃玉林於車內已先備妥軟墊使用乙情，足見其
    早已知悉欲載運之物品為何物，是其此部分所辯應非事實。
    尤以證人江建德所證攔查被告黃玉林後，黃玉林非常的緊張
    、一直在發抖、很緊張；以及證人江承憲所證查獲被告武德
    戰時，武德戰之車輛衝撞警車，之後撞及護欄停下後，其與
    同車乘客即往邊坡跳下去，約5 分鐘後其才從樹林裡面有點
    一跛一跛走的出來等情狀，足見被告黃玉林、武德戰對於本
    案犯行，確與共犯阮玉映、梅文勇等人間有犯意之聯絡，才
    會遇警攔查時，各自呈現發抖、緊張或衝撞警車、棄車逃逸
    等畏罪情虛之情狀。至於被告黃玉林為警方查獲時，雖未有
    衝撞警車及實際逃逸等舉動，但依證人江建德所證：被告黃
    玉林有想跑的感覺，所以當時我們一車4人，就把他包圍起
    來，請他趴下，後來他看我們把他包起來，他有配合等情（
    原審卷二第302頁），可知被告黃玉林客觀上亦難以逃逸，
    則其當時何以未採取衝撞警車或為逃逸等舉動，應係其審時
    度勢之判斷結果，無從憑此為其有利之認定。
　⑷雖共犯阮玉映上述所證：於裝載木頭時，武德戰在車外2、3
    公尺抽菸乙情；與共犯梅文勇上述所證：武德戰站在車旁乙
    情，固有所不同，然其等所證均係指被告武德戰當時人站於
    車輛近處，無礙於被告武德戰能清楚目睹現場之情狀，而其
    於深夜時分抵達山上之贓木接運地點後，目睹阮玉映、梅文
    勇及阿鐵等人，將以黑色塑膠袋包裝之有一定體積且重達70
    餘公斤之物品，連同上開切割木頭及背運物品等工具置入其
    車內，可見其知悉該黑色塑膠袋內裝為木頭，否則豈有卻未
    加聞問之理，則本案雖無證據證明被告武德戰於事前有與阮
    玉映、黃玉林、梅文勇及阿鐵等人有犯意之聯絡，但從其彼
    時既參與以車輛裝載搬運贓木之犯行，自足認其於斯時即在
    本案事中有與上開共犯為犯意之聯絡無疑。又被告武德戰於
    前述棄車逃逸後，稍後雖自行折返，但從證人江承憲所證其
    係從樹林裡面有點一跛一跛走的出來乙節，可見其顯係因跳
    下邊坡不慎受傷，以致難以逃離，始予折返，自無從憑此遽
    對其為有利之認定。再者，被告武德戰雖與共犯阮玉映、梅
    文勇等人於本案事前均不認識，固有阮玉映、梅文勇之前揭
    供證可參；且於本案雖亦係經由阮文南之介紹，而與被告黃
    玉林同往載運乙節，有共犯黃玉林於本院審理中之證述可參
    （本院卷第445至449頁）。然參以被告黃玉林、武德戰均於
    本院辯稱：當天其等二人並無聯絡，前往載運贓木的地點係
    經由阮文南傳達云云等情（本院卷第449頁），顯與被告武
    德戰於偵查中供稱：（問：誰叫你開車上山的？）黃玉林找
    我的，幫忙載人回彰化，他有傳地址給我，地址我看不懂，
    但我看得懂地圖，我知道要開4小時到山上，黃玉林說叫我9
    點開始開，在桃園的交流道會合，我們是半夜12點左右到山
    上等語不符（偵卷一第240頁）；亦與被告武德戰與黃玉林
    間之通訊軟體對話紀錄，顯示黃玉林有於109年5月18日晚上
    10點26分傳送「到高速公路再打給我」之訊息給武德戰，隨
    後其二人即於同晚10時27分、10時31分及10時34分許，有3
    次通話，之後又於翌日（19日）凌晨3時9分、3時50分及4時
    38分許，有3次通話等情相左，此有其等間之手機通訊軟體
    對話畫面照片可稽（見偵卷三115頁），是被告黃玉林、武
    德戰於本院辯稱其等間無聯繫云云，顯非事實。可見阮玉映
    、梅文勇等人與被告武德戰先前並不相識，以及黃玉林係係
    經由阮文南找來武德戰載運贓木等情，亦不足以為有利武德
    戰之認定。按此，被告武德戰聲請勘驗其扣案之手機，以證
    明其係經阮文南介紹始為本案載運行為乙節（本院卷第90頁
    ），因與待證事實無重要關係，即無調查之必要，爰予以駁
    回。此外，被告武德戰之辯護人雖辯護略以：證人黃文韡證
    稱本案扁柏若放在汽車中，整部車都會瀰漫著扁柏的氣味，
    以塑膠袋包裝亦無法完全密封，放在汽車後車廂還是有可能
    聞到乙節，可見有可能聞到，也有可能聞不到，即無法證明
    武德戰當時知悉所載物品為扁柏云云。然查，證人黃文韡於
    原審係證稱：（問：如果扁柏是放在汽車的後車廂的話，坐
    前面駕駛座的人是否可能聞到味道？）是有可能的，因為汽
    車後車廂跟後座間，現在汽車的後座都還是有空隙讓氣味可
    以飄散的過去，以本案來講是剛鋸切下來的生立木，它的氣
    味都相當的濃郁，勢必是有些許機會可以聞得到它的氣味等
    語（原審卷三第15頁），亦即證人黃文韡所證係屬肯定敘述
    ，尚無從如辯護人所辯之以反面方式解讀，而謂其所證有否
    定聞得到氣味之意思；且如上所述，被告武德戰彼時人在接
    運贓木之犯罪現場，已親眼目睹共犯阮玉映、梅文勇等人搬
    運贓木置入其車內，則其否認有參與本案犯行之辯解，並無
    可採。至於證人黃文韡上開所證本案係屬剛鋸下來的生立木
    乙節，與被告梅文勇供稱：阿鐵跟阮玉映帶我去現場時，木
    頭都已經被砍下來乙情（原審卷一第151頁），互不相符，
    審酌於鋸砍樹木之際，證人黃文韡並未在現場，在無補強證
    據佐證下，尚難遽認本案被告等人係盜採生立木，惟此並不
    影響證人黃文韡依其所見而認本案係屬新鮮木頭之
　　判斷。
　⒋認定被告等人對於貴重木具有不確定故意之理由：
  ⑴按行為人對於構成犯罪之事實，預見其發生而其發生並不違
    背其本意者，以故意論（刑法第13條第2項參照）。因此，
    立法者為有效保護法益，於行為人認識並容任犯罪事實之發
    生時，與一般之直接故意同視。是除法律具體條文以「明知
    」（直接故意）為構成要件外，其他犯罪構成要件之故意，
    並不以直接故意為限，而包括上述未必故意在內，亦不要求
    行為人對於被害客體有專業領域之精確認知。據此，未必故
    意「存有認識及容任發生之意欲要素」、「行為人有無認識
    及意欲，係潛藏在其內部主觀意識之中，若非其自陳，外人
    無從窺知，惟法院尚非不得綜合構成要件事實發生當時各種
    間接或情況證據，參以行為人智識程度及社會經驗等情狀，
    依據經驗法則及論理法則加以認定」（最高法院109年度台
    上字第5063號判決意旨參照）。
　⑵本案被告阮玉映供承知：悉受「阿鐵」告知搬運的木頭是香
    木頭等語（原審卷二第74頁）；被告梅文勇亦供承本案有鋸
    、搬木頭等情（原審卷一第150頁），可見其亦有親身接觸
    本案被害客體。而本案被害客體為臺灣扁柏，有其獨特濃重
    氣味，業據證人江承憲、黃文韡證述在卷（原審卷二第283
    頁、卷三第14至16頁）；另被告黃玉林於偵查中供承：我有
    聞到一股有些嗆的味道，味道有點像精油等語（偵卷一第23
    1頁），由此均可佐證本案臺灣扁柏具有特殊且持續之氣味
    ，顯然非同於一般雜木。又山林資源屬國有，受到國家林務
    機關嚴格管制，任何人均不得從事原木砍伐、載運、銷售等
    行為，遑論本案均係由外籍人士，先由被告阮玉映、梅文勇
    及阿鐵等人遠自彰化縣境前往桃園市復興區之拉拉山盜採、
    切割、背運至接運贓木地點後，再由被告黃玉林、武德戰於
    深夜、凌晨時分長途跋涉自雲林縣、彰化縣駕車至接運贓木
    地點運載，足知其等所盜採者自無可能係無價值之雜木，而
    應係具有高額利潤之貴重木，此參共犯阮玉映於原審作證時
    供證先前於109年4月間與他人盜採林木售出價格為12萬元乙
    節（原審卷二第68頁），足徵其等可得預見本案所盜採者為
    具高經濟價值之貴重木種，而仍容任使其犯罪發生。又臺灣
    扁柏屬我國政府公告之貴重木種之一，有行政院農業委員會
    主管法規共用系統查詢資料所載公告可參（原審卷二第189
    、191頁）。從而，縱使被告等人不知悉臺灣扁柏之學名，
    但既已預見並容任所盜採者可能為貴重木，自仍可認定其等
    存有未必故意。
　⒌本案被告等人所竊取經扣案之臺灣扁柏，其山價即贓額總值
    為192576元乙節，有卷附森林被害告訴書、國有林林產物價
    金查定書及林產物價金查定表等可憑（他卷第5、19、21頁
    ），並為被告等人所不爭執，是此部分事實亦可認定。
  ㈢據上，本案事證明確，被告黃玉林、武德戰上訴否認犯罪之
    辯解，均無可採，被告阮玉映、梅文勇自白犯罪各與事實相
    符，皆可採信。是其等4人所為上開結夥二人以上、為搬運
    贓木而使用車輛，共同竊取森林主產物貴重木等之犯行，均
    堪認定，應依法論科。
三、論罪科刑及保安處分：
  ㈠論罪部分：
　⒈新舊法比較：
    被告等人行為後，森林法第52條規定於110年5月7日修正施
    行。修正前第52條第1項本文規定「犯第50條第1項之罪而有
    下列情形之一者，處1年以上7年以下有期徒刑，併科贓額5
    倍以上10倍以下罰金」、第3項規定「第一項森林主產物為
    貴重木者，加重其刑至二分之一，併科贓額10倍以上20倍以
    下罰金」；修正後森林法第52條第1項本文規定「犯第50條
    第1項、第2項之罪而有下列情形之一者，處1年以上7年以下
    有期徒刑，併科新臺幣1百萬元以上2千萬元以下罰金」、第
    3項規定「第一項森林主產物為貴重木者，加重其刑至二分
    之一」，經比較結果，修正後已將罰金刑，從「併科贓額10
    倍以上20倍以下罰金」，提高為「併科1百萬元以上3千萬元
    以下罰金」（貴重木加重其刑至二分之一），雖然罰金最低
    額，於本案核算結果，新法之100萬元係低於舊法之0000000
    元（10倍贓額），但最高額新法可達3千萬元，則遠高於舊
    法20倍贓額之0000000元，是新法仍屬不利於被告等人，依
    刑法第2條第1項前段規定，本案應適用行為時法即修正前規
    定處斷。原審未及比較適用，有所未洽。
  ⒉按他人盜伐後未運走之木材，仍屬於林地內之森林主產物。
    森林法第50條第1 項所定竊取森林主、副產物之竊取云者，
    即竊而取之之謂，並不以自己盜伐為限，縱令係他人盜伐而
    仍在森林內，既未遭搬離現場，自仍在管理機關之管領力支
    配下，如予竊取，仍為竊取森林主產物，應依森林法之規定
    論處（最高法院93年度台上字第860號、109年度台上字第38
    40號、108年度台上字第2453號判決要旨參照）。此種情形
    ，與單純在一般土地上（與森林法無關），盜砍他人樹木之
    普通竊盜罪者有別。而森林法第50條、第52條係刑法第320
    條第1項、第321條之特別規定，依特別法優於普通法或全部
    法（有森林法之加重條件時）優於部分法（無森林法之加重
    條件時）原則，前者應優先於後者適用（最高法院101年度
    台上字第349號判決意旨參照）。本案被告等人竊取臺灣扁
    柏之處所及接運贓木地點，均係位於林班地內，即應依森林
    法規定論科。是核被告4人所為，均係犯修正前森林法第52
    條第1項第4款、第6款、第3項之結夥2人以上、為搬運贓物
    ，使用車輛竊取森林主產物貴重木罪。其等就上開犯行與「
    阿鐵」間，有犯意之聯絡與行為之分擔，依刑法第28條規定
    皆為共同正犯。
  ⒊起訴書雖認被告等人之行為，係犯森林法第52條第1項第4款
    、第6款、第3項之「竊取」、「搬運」森林主產物貴重木罪
    之接續犯乙節（見起訴書第8、9頁）。惟按：修正前森林法
    第50條第1 項雖規定「『竊取』森林主、副產物，收受、『搬
    運』、寄藏、故買或媒介贓物者」，均屬犯罪。但在竊取而
    搬運之情形，後續「搬運」之可罰行為，應屬於主行為「竊
    取」之與罰範圍，不再論以「搬運」罪。又修正前同法第52
    條第1項第6款雖規定：「犯第50條第1項之罪而有下列情形
    之一者……六、為搬運贓物，使用牲口、船舶、車輛，或有搬
    運造材之設備」。但「就森林法第52條第1項第6款規定而言
    ，使用車輛搬運贓物為竊取森林主產物之加重要件，為單純
    一罪」（最高法院101年度台上字第349號、107年度台上字
    第514號判決要旨參照）。換言之，於竊取森林主、副產物
    之情形，其為搬運贓物目的，而使用車輛等之後續搬運贓物
    行為，仍屬在主行為「加重竊取森林主副產物」之與罰範圍
    內，自不再另論搬運罪，起訴書所指此部分容有未合，併此
    敘明。
  ㈡科刑部分：
　⒈爰以行為人之責任為基礎，審酌被告等人均為越南國籍，出
    國來台工作，無非在尋求較佳之工作環境與薪資報酬，但其
    等卻為貪圖暴利，共同竊取我國山林之稀有木種臺灣扁柏，
    重量總計高達442.5公斤，犯罪所生實害不輕，足見其等漠
    視我國之法律秩序，嚴重破壞我國對森林資源之保護，所為
    甚屬不該，應嚴予非難；又衡酌被告阮玉映、梅文勇於偵查
    、原審以迄本院審判中，能坦承犯罪，犯後態度尚佳；被告
    黃玉林於原審審判中雖一度認罪，但其後又改口聲稱其係指
    承認未檢查載運的那些東西是否合法之錯誤云云（原審卷一
    第283頁），與被告武德戰始終否認犯罪之態度，均屬欠佳
    ；再考量被告等人前開犯罪行為及分工等情節，依前揭被告
    阮玉映與黃玉林間之通訊軟體對話紀錄，可徵其二人係本案
    犯行之主要籌劃者，犯罪情節最重，被告梅文勇係配合參與
    ，犯罪情節次之，被告武德戰於本案事中始參與駕車搬運贓
    木，犯罪情節最輕，以及其等違反我國法律禁止義務之程度
    ，兼衡被告黃玉林、阮玉映、武德戰均具高中畢業之智識程
    度，被告梅文勇為國小肄業之智識程度，被告黃玉林、武德
    戰、梅文勇均有子女及其他親人須扶養，被告阮玉映未婚、
    須扶養雙親，以及其等每月收入約1、2萬元等之生活狀況，
    暨告訴代理人之科刑意見（原審卷三第103、104 頁），以
    及所生危害等一切情狀。原審於斟酌一切量刑因子後，對被
    告黃玉林、阮玉映、梅文勇及武德戰就有期徒刑部分，各量
    處2年6月、2年、1年8月及1年6月，與綜合評價罪責及犯後
    態度等量刑情狀相當，本院爰仍量處如原判決所處刑度。被
    告黃玉林上訴援引其他案件之判決刑度，指摘量刑過重云云
    ，惟因各別案件在罪責情狀及量刑因子上有所差異，無從比
    附援引，亦不具拘束本院之效力，其上訴就徒刑部分求為從
    輕量刑乙節，並無理由。
　⒉按犯修正前森林法第52條第1項、第3項之加重竊盜森林主產
    物貴重木罪者，「併科贓額10倍以上、20倍以下罰金」。本
    條項訂定依贓額倍數併科罰金之目的，乃為嚇阻該類犯罪。
　　又本案被害客體之山價即贓額總額為192,576元，已認定如
    上，爰依被告黃玉林、阮玉映、梅文勇及武德戰等如前所述
    之罪責（犯罪情節）輕重，各諭知被告黃玉林、阮玉映均併
    科12倍贓額即0000000元（即192,576元×12）、被告梅文勇
    併科11倍贓額即0000000元（即192,576元×11），及被告武
    德戰併科10倍贓額即0000000元（即192,576元×10）；又因
    上述各該併科罰金之總額，縱以最高之折算標準即3,000元
    折算勞役1日，均已逾最高1年之日數，爰依刑法第42條第5 
    項前段規定，均諭知易服勞役標準以罰金總額與1年之日數
    比例折算。原審略以：考量最低併科罰金刑度已有相當高度
    數額，且易刑宣告已均超過最高1年之日數，因認無對被告
    等人區分罰金倍數（額度）之必要等節，與罪責原則相悖，
　　且是否易刑，事涉被告（受刑人）之選擇權，法院尚難以被
    告等人諭知之結果均係以罰金總額與1年之日數比例折算，
    即謂無按罪責相當原則予以區別宣告之必要。是檢察官就此
    部分上訴指摘原判決併科罰金之諭知失衡乙節，為有理由，
    原判決既有此可議，本院乃予以撤銷改判。
  ㈢驅逐出境（保安處分）：
  ⒈按「外國人受有期徒刑以上刑之宣告者，得於刑之執行完畢
    或赦免後，驅逐出境」，刑法第95條定有明文。而是否一併
    宣告驅逐出境，固由法院酌情依職權決定之，採職權宣告主
    義。但驅逐出境，係將有危險性之外國人驅離逐出本國國境
    ，禁止其繼續在本國居留，以維護本國社會安全所為之保安
    處分，對於原來在本國合法居留之外國人而言，實為限制其
    居住自由之嚴厲措施。故外國人犯罪經法院宣告有期徒刑以
    上之刑者，是否有併予驅逐出境之必要，應由法院依據個案
    之情節，具體審酌該外國人一切犯罪情狀及有無繼續危害社
    會安全之虞，審慎決定之，尤應注意符合比例原則，以兼顧
    人權之保障及社會安全之維護（最高法院94年度台上字第40
    4號判決意旨參照）。
  ⒉被告等4 人原本均為循合法管道申請入臺工作之外籍勞工，
    有卷附內政部移民署外人居停留資料查詢（外勞）明細內容
    可佐（偵卷一第35、83、143、177頁）。考量被告阮玉映、
    梅文勇先前已屬行蹤不明之失聯移工，被告黃玉林、武德戰
    雖屬合法居留之移工，但其等4人顯然未珍惜在我國工作之
    機會，而為上開犯罪。準此，衡酌其等上開犯罪之一切情狀
    ，可認其等均違反且漠視我國法秩序之程度重大，續留境內
    顯有危害社會安全之虞，均不宜繼續留在我國。爰依刑法第
    95條規定，諭知被告4人於刑之執行完畢或赦免後，均驅逐
    出境。
四、沒收：
  ㈠修正前森林法第52條第5項規定：「犯本條之罪者，其供犯罪
    所用、犯罪預備之物或犯罪所生之物，不問屬於犯罪行為人
    與否，沒收之」，其於105年11月30日修正之理由謂：「三
    、第五項關於絕對沒收之規定，參考刑法第三十八條第二項
    規定修正其範圍，並以為刑法之特別規定」。準此，依照沒
    收以後法優於前法（刑法第2條第2項、刑法施行法第10條之
    3第2項）、特別法優先於普通法（刑法第11條但書），本案
    關於犯罪所用、所生之物沒收，應適用上開森林法之絕對義
    務沒收規定。然而，上開森林法規定，係立法者為使國有森
    林資源受到保護，避免供犯罪所用之工具，不予沒收而須發
    還，致使相同工具易地反覆使用，有礙法律成效，但不能凌
    駕於憲法上正當法律程序及比例原則之要求，而就運用比例
    原則而言，不論可能沒收之物係犯罪行為人所有或第三人所
    有、不分沒收標的為原客體或追徵其替代價額，均有刑法第
    38條之2第2項過苛條款之調節適用，始合乎沒收新制之立法
    體例及立法精神」（最高法院108年度台上字第2421號、109
    年度台上字第2512號判決意旨參照）。亦即，法律縱有「不
    論歸屬者」的「絕對沒收」條款，仍應有比例原則（即上開
    刑法具體化的過苛條款）之適用。另外，關於犯罪所得之沒
    收相關規定，本應適用相關合法發還、過苛條款，則不待言
    （刑法第38條之1第1、3、5 項，第38條之2第2 項）。
　㈡經查：
　⒈就附表一部分：
　⑴編號1至8所示各該臺灣扁柏，業據合法發還新竹林管處（偵
    卷一第156、159頁），依刑法第38條之1第5 項，不宣告沒
    收。
  ⑵編號9、10所示之蘋果手機2支（均含SIM卡），被告黃玉林供
    稱為其所有，供其以「白牌車」營運聯絡之用（原審卷一第
    144頁）。則衡酌：
  ①卷內所附被告黃玉林本案與阮玉映聯絡、交談之情節，均出
    於編號9之白色蘋果手機（偵卷一第79頁、卷三第220至221
    頁、第113、114頁、原審卷二第80頁、卷三第64頁）；且其
    亦係持該手機與被告武德戰聯絡（偵卷三第115頁、原審卷
    三第65頁），被告黃玉林亦供承僅編號9手機與本案有關（
    原審卷三第91頁）。據上，足認被告黃玉林係以該手機供犯
    本案之用，應依前揭規定宣告沒收。
  ②編號10之黑色蘋果手機，未經檢察官舉證與本案犯罪有關，
    被告黃玉林雖於原審一度自承係用以本案導航所用，但於原
    審辯論終結前又異其說詞（原審卷三第41、91頁），即難以
    據此認定該手機與本案犯罪之關聯性，且卷內亦無相當事證
    可供認定，就此手機即不予宣告沒收。
  ⑶編號11之AQN-9051號車：
  ①按車輛所有權之取得，並不以向公路監理機關登記為必要，
    車籍管理之車主登記，主要係供公路監理上之需求，不生創
    設權利之效果，登記車主固非不得作為車輛所有權審認之參
    考，但在法律上並非即可據以認定為車輛之實質所有權人（
    最高法院109年度台上字第191號判決意旨參照）。
  ②查，該車輛登記於第三人阮氏金芝名下，有車輛詳細資料報
    表可稽（偵卷一第57頁），且第三人阮氏金芝亦提出相關之
    汽車買賣契約書等資料（原審卷三第113至143），佐證此部
    汽車為其所有，又被告黃玉林亦供稱該車輛為阮氏金芝所有
    （偵卷一第48頁），則此車係屬第三人阮氏金芝應可認定。
　③被告黃玉林雖於遭警方逮捕時，要求通知「女朋友阮氏金芝
    」（偵卷一第93頁），然在無積極證據之下，尚無從僅憑
    被告黃玉林與第三人阮氏金芝間之此層關係，即進而認定阮
    氏金芝知悉黃玉林欲從事本案犯罪，而仍將該車借予黃玉林
    從事犯罪使用，或推論因其出借車輛有何獲利。於此情形，
    若宣告沒收第三人阮氏金芝所有之上開車輛，與犯罪預防並
    無助益，且對該第三人阮氏金芝亦有過苛之虞，而有違比例
    原則。故此，對於阮氏金芝所有之AQN-9051號車，不予宣告
    沒收。原審亦係基此理由，不予宣告沒收此車輛，核無違誤
    。檢察官上訴就此部分指摘原判決不當乙節，為無理由。
　⒉就附表二部分：
  ⑴編號1至3所示之物件，為被告阮玉映、梅文勇實際切割、人
    力背運本案臺灣扁柏所用，屬於供本案犯罪所用之物，沒收
    亦無過苛之虞。又本案如上所述，既屬被告阮玉映籌劃，而
    被告梅文勇並未見有悉此等物品到犯罪現場，且被告黃玉林
    、武德戰僅係參與載運贓木，則此等物品應屬被告阮玉映所
    有，爰依前述規定，在被告阮玉映之罪名項下宣告沒收。
  ⑵編號4、5、6所示之蘋果手機1支及Samsung手機2支，編號4 
    、5屬被告武德戰所有，編號6則歸屬不明（見原審卷三第40
    頁被告武德戰之供述）。惟如本院認定之上開事實，被告武
    德戰係經他人聯絡後駕車至接運贓木處時，才事中參與本案
    犯罪行為，則其使用手機之聯絡過程，尚難認係其已知悉犯
    罪計畫，所為之預備或供犯罪使用，且其稍後載運人員及木
    頭下山之路程，亦無證據顯示上開手機對犯罪有所助益。據
    上，乃對此等手機均不予宣告沒收。
  ⑶編號7至12所示之臺灣扁柏木塊，業據合法發還新竹林管處，
    有會勘紀錄可參（偵卷一第159頁），依法即不予宣告沒收
    。
  ⑷編號13所示之鞋子3雙，無證據證明與本案犯罪有關，無從宣
    告沒收。
  ⑸編號14所示之BES-8386車輛（含鑰匙、車牌）：
    查，該車輛於監理機關雖登記在第三人武氏玉名下，固有公
    路監理電子閘門資料可參（原審卷一第137頁），惟實際上
    係被告武德戰所購買並支配所有乙情，業據被告武德戰及第
    三人武氏玉陳述明確（原審卷一第154頁、卷二第45頁）。
    則被告武德戰駕駛該車輛犯本案違反森林法之罪，應依森林
    法第52條第5項，在被告武德戰犯罪項下宣告沒收。
 ⒊就附表三部分：
　 扣案如附表三所示之蘋果手機1支，屬於被告阮玉映所有供本
   案犯罪聯絡之用乙節，已據被告阮玉映供承明確（原審卷一
   第148頁），且有卷附通訊留存紀錄翻拍畫面可參（偵卷二第
   379至401頁），爰依上開森林法規定，在被告阮玉映犯罪項
   下宣告沒收。
 ⒋就附表四部分：
　 扣案如附表四所示之ASUS手機1支，屬於被告梅文勇所有供本
   案犯罪聯絡使用，已據其坦承明確（原審卷一第151頁），應
   依上開森林法規定，在被告梅文勇犯罪項下宣告沒收。
貳、不另為無罪諭知（即被告等4人被訴涉嫌組織犯罪防制條例
    ）部分：
一、公訴意旨略以：被告阮玉映、黃玉林與「阿鐵」，基於發起
    犯罪組織之犯意聯絡，邀集越南人擔任背運木頭下山之背工
    及載運木頭、背工下山之車手，賺取盜伐國有林木後銷贓所
    得，發起具有持續性、牟利性、以犯罪為宗旨之組織，邀集
    被告梅文勇擔任背工，被告武德戰擔任載運背工及木頭之車
    手，而梅文勇與武德戰亦均明知阮玉映、黃玉林、「阿鐵」
    所發起之組織係以盜伐國有林地森林產物為宗旨，梅文勇、
    武德戰為圖不法利益，分別基於參與犯罪組織之犯意，參與
    上開具有持續性及牟利性之結構性組織，因認被告黃玉林、
    阮玉映所為，均涉犯組織犯罪防制條例第3條第1項本文前段
    之發起犯罪組織罪嫌；被告梅文勇、武德戰所為，則均係犯
    組織犯罪防制條例第3條第1項本文後段之參與犯罪組織罪嫌
    等語。
二、惟按：
  ㈠組織犯罪防制條例第2條第1項規定：「本條例所稱犯罪組織
    ，指3 人以上，以實施強暴、脅迫、詐術、恐嚇為手段或最
    重本刑逾5 年有期徒刑之刑之罪，所組成具有持續性或牟
    利性之有結構性組織」。據此，所謂「犯罪組織」，必須有
    「3 人以上」，以「實施強暴、脅迫、詐術、恐嚇為手段或
    最重本刑逾5 年有期徒刑之刑之罪」，所組成具有「持續性
    或牟利性」之「結構性」組織無疑。
  ㈡又該條於107年1月3日修正理由謂：「參照其他國家立法例，
    對於組織犯罪之定義本不一致，例如：1994年11月21日聯合
    國會員國發表『那不勒斯政治宣言和打擊有組織跨國犯罪的
    全球行動計畫』後，於1996年7 月24日第47次全體會議中，
    對組織犯罪給予定義：『所謂組織犯罪係為從事犯罪活動而
    組成之集團；其首領得以對本集團進行一套控制關係；使用
    暴力、恐嚇或行賄、收買等手段，以牟利或控制地盤或市場
    ；為發展犯罪活動或向合法企業滲透而利用非法收益進行洗
    錢；具有擴大新活動領域至本國邊界外之潛在可能性，且能
    與其他組織有組織跨國犯罪集團合作，可知追求利潤之牟利
    性可為組織犯罪之特徵之一，但非必要之特性……爰將原第一
    項規定『所組成具有持續性及牟利性之有結構性組織』，修正
    為『所組成具有持續性或牟利性之有結構性組織』，以符合防
    制組織犯罪之現況及需求」等語。
  ㈢可知上開修正，係將「持續性」、「牟利性」作為擇一要件
    ，但仍需具有「結構性」。其雖「不以具有名稱、規約、儀
    式、固定處所、成員持續參與或分工明確」為要件，但仍必
    須「非為立即實施犯罪而隨意組成」（該條例第2條第2 項
    ）。換言之，「組織犯罪」係特別法之定義，與「多數人犯
    罪」，其構成要件、不法內涵、法律效果都不相同。
三、經查：
  ㈠本件起訴書證據並所犯法條欄、補充理由書，均未有具體證
    據連結被告等4人犯「組織犯罪」的具體待證事實。其次，
    本案被告阮玉映雖自承先前曾有相關違反森林法之犯罪，而
    被告黃玉林或許也可能並非首次為之；但被告梅文勇係偶然
    經由阮玉映而參與本案；被告武德戰亦僅能認定係到現場而
    開啟其不法犯意與犯行，無從確認有所謂「3 人」以上之「
    結構性」組織存在。
  ㈡據上，被告等4 人縱屬「多數人犯罪」，但並不構成公訴意
    旨所指組織犯罪防制條例相關犯罪。被告阮玉映、梅文勇雖
    於原審審判中承認「參與」犯罪組織，而被告黃玉林、武德
    戰則均否認有發起或參與犯罪組織，但除其等之供述外，並
    無其他進一步之具體事證足以證明其等有發起或參與犯罪組
    織之事實，依刑事訴訟法第156條第2項規定：「被告或共犯
    之自白，不得作為有罪判決之唯一證據，仍應調查其他必要
    之證據，以察其是否與事實相符」，而本案既無補強證據存
    在，自難認其等有檢察官所指此部分犯嫌，就此部分，本應
    為無罪之諭知，惟公訴意旨認此部分與上開有罪部分屬想像
    競合之裁判上一罪關係，爰不另為無罪之諭知
參、綜上所述，被告黃玉林、武德戰之上訴雖均無理由，檢察官
    之上訴則部分有理由、部分無理由，而原判決既有如上所述
    部分認定事實有誤及對於部分併科罰金之諭知不當等違誤，
　　即全部無可維持，應予撤銷，並改判如主文第二至五項所示
    之刑暨保安處分，以及沒收。　　
據上論斷，應依刑事訴訟法第369條第1項前段、第364條、第299
條第1項前段，判決如主文。
本案經臺灣桃園地方檢察署檢察官陳書郁起訴，臺灣高等檢察署
檢察官賴正聲到庭執行職務。
中　　華　　民　　國　　110 　年　　6 　　月　　8 　　日
                  刑事第二十二庭審判長法　官  洪于智
                                      法　官  汪怡君
                                      法　官  陳銘壎
以上正本證明與原本無異。
如不服本判決，應於收受送達後20日內向本院提出上訴書狀，其
未敘述上訴之理由者並得於提起上訴後20日內向本院補提理由書
（均須按他造當事人之人數附繕本）「切勿逕送上級法院」。
                                      書記官  吳思葦
中　　華　　民　　國　　110 　年　　6 　　月　　8 　　日
附錄：本案論罪科刑法條全文 
110年5月7日修正施行前森林法第52條　　　       
犯第五十條第一項之罪而有下列情形之一者，處一年以上七年以
下有期徒刑，併科贓額五倍以上十倍以下罰金：
　　一、於保安林犯之。
　　二、依機關之委託或其他契約，有保護森林義務之人犯之。
　　三、於行使林產物採取權時犯之。
　　四、結夥二人以上或僱使他人犯之。
　　五、以贓物為原料，製造木炭、松節油、其他物品或培植菇
        類。
　　六、為搬運贓物，使用牲口、船舶、車輛，或有搬運造材之
        設備。
　　七、掘採、毀壞、燒燬或隱蔽根株，以圖罪跡之湮滅。
　　八、以贓物燃料，使用於礦物之採取，精製石灰、磚、瓦或
        其他物品之製造。
前項未遂犯罰之。
第一項森林主產物為貴重木者，加重其刑至二分之一，併科贓額
十倍以上二十倍以下罰金。
前項貴重木之樹種，指具高經濟或生態價值，並經中央主管機關
公告之樹種。
犯本條之罪者，其供犯罪所用、犯罪預備之物或犯罪所生之物，
不問屬於犯罪行為人與否，沒收之。
第五十條及本條所列刑事案件之被告或犯罪嫌疑人，於偵查中供
述與該案案情有重要關係之待證事項或其他正犯或共犯之犯罪事
證，因而使檢察官得以追訴該案之其他正犯或共犯者，以經檢察
官事先同意者為限，就其因供述所涉之犯罪，減輕或免除其刑。
附表一（自黃玉林處扣得） 
編號 名稱 數量 卷證出處 備註 1. 臺灣扁柏（編號1 ） 1 塊（89公斤） 偵卷一第49至55 、71、156、159 頁 1.共犯犯罪所得之物 2.AQN-8386號車上查扣 3.新竹林管處領回 2. 臺灣扁柏（編號2 ） 1 塊（84公斤） 同上 同上 3. 臺灣扁柏（編號3 ） 1 塊（83公斤） 偵卷一第49至55 、73、156、159 頁 同上 4. 臺灣扁柏（編號4 ） 1 塊（84公斤） 同上 同上 5. 臺灣扁柏（編號6 ） 1 塊（9 公斤） 偵卷一第49至55 、75、156、159 頁 同上 6. 臺灣扁柏（編號7 ） 1 塊（4 公斤） 同上 同上 7. 臺灣扁柏（編號8 ） 1 塊（5 公斤） 偵卷一第49至55 、77、156、159 頁 同上 8. 臺灣扁柏（編號9 ） 1 塊（4 公斤） 同上 同上 9. （白色）蘋果手機（Iphone含SIM 卡）IMEI：000000000000000 1支 偵卷一第49至55 、79頁 黃玉林犯罪所用之物 10 黑色蘋果手機（Iphone含SIM 卡）IMEI：000000000000000 1支 偵卷一第49至55 、81頁 無法認定與本案有關 11 AQN-9051車輛 1輛 偵卷一第49至55 、67頁 不宣告沒收 
附表二（自武德戰處扣得）
編號 名稱 數量 卷證出處 備註 1 背架 2個 偵卷一第27至33 、121 頁 1.共犯犯罪所用之物 2.BES-8386號車上查扣 2 刀個板 1個 偵卷一第27至33 、121 頁 同上 3 鏈鋸（鏈條2 條） 1台 同上 同上 4. 蘋果手機（Iphone）IMEI：000000000000000SIM 卡：0000000000 1支 偵卷一第27至33 、129 頁 1.武德戰所有 2.BES-8386號車上查扣 5. Samsung手機IMEI：000000000000000IMEI2：000000000000000SIM 卡：0000000000 1支 同上 同上 6. Samsung手機（未記載其他特徵） 1支 同上 1.是否武德戰所有不明 2.BES-8386車　上查扣 7. 臺灣扁柏（編號5） 1 塊（75公斤） 偵卷一第27至33 、123 、156、159 頁 1.共犯犯罪所得之物 2.BES-8386號車　上查扣 3.由新竹林管處　領回 8. 臺灣扁柏（編號10） 1 塊（1 公斤） 同上 同上 9. 臺灣扁柏（編號11） 1 塊（1.5公斤） 偵卷一第27至33 、125 、156、159 頁 同上 10. 臺灣扁柏（編號12） 1 塊（1 公斤） 同上 同上 11. 臺灣扁柏（編號13） 1 塊（1 公斤） 偵卷一第27至33 、127 、156、159 頁 同上 12. 臺灣扁柏（編號14） 1 塊（1 公斤） 同上 同上 13. 鞋子 3雙 偵卷一第27至33頁 用途不明，不宣告沒收 14. BES-8386車輛（含車牌、鑰匙） 1輛 同上 登記名義人：參與人武氏玉。所有人：武德戰，駕駛供犯森林法罪之用。 

附表三（自阮玉映處扣得）
編號 名稱 數量 卷證出處 備註 1. 蘋果手機IMEI：000000000000000IMEI2：000000000000000 1 支 偵卷一第135至139頁 阮玉映犯罪所用之物 
附表四（自梅文勇處扣得）
編號 名稱 數量 卷證出處 備註 1. ASUS手機IMEI：000000000000000SIM：0000000000 1 支（曾進水） 偵卷一第181、199至205頁、原審卷二第187頁 梅文勇犯罪所用之物